【裁判字號】    98,上訴,2029
【裁判日期】    980525
【裁判案由】    偽造文書
【裁判全文】
臺灣高等法院刑事判決                98年度上訴字第2029號
    上 訴 人
    即自訴人  丙○○
              甲○○
    被    告  乙○○
上列上訴人因被告偽造文書案件，不服臺灣新竹地方法院96年度
自更（一）字第1 號，中華民國98年2 月27日第一審判決，提起
上訴，判決如下：
    主    文
上訴駁回。
    理    由
壹、不服地方法院第一審判決上訴，須提出上訴書狀，並敘述具
    體理由，為上訴必備程式；所提書狀未敘述上訴理由，或僅
    曾以言詞陳述上訴理由，應於上訴期間屆滿後20日內補提理
    由書於原審法院。
    原審法院認逾期未補提上訴理由，應定期間先命補正；逾期
    未補正，為上訴不合法律上程式，應以裁定駁回。如已提出
    上訴理由，但所提非屬具體理由，則由第二審法院以上訴不
    合法律上程式，判決駁回。
    刑事訴訟法第350條、第362條與第367條明文規定。
貳、所謂具體理由，必是依據卷內既有訴訟資料或提出新事證，
    指摘或表明第一審判決有何採證認事、用法或量刑等足以影
    響判決本旨的不當或違法，而構成應予撤銷的具體事由。例
    如：依憑證據法則具體指出所採證據何以不具證據能力，或
    依憑卷證資料，明確指出所為證據證明力的判斷如何違背經
    驗、論理法則；如僅稱原判決認定事實錯誤、違背法令、量
    刑過重或輕縱，而未依上述意旨指出具體事由，或形式上雖
    已指出具體事由，但該事由縱使屬實，也不足以認為原判決
    有何不當或違法，例如：對不具有調查必要性的證據，法院
    未依聲請調查也未說明理由，或援用證據不當，但除去該證
    據仍應為同一事實認定，皆不屬於已具體敘明理由，以與第
    二審上訴制度旨在請求第二審法院撤銷、變更第一審不當或
    違法判決，實現個案救濟的立法目的相契合，並節制濫行上
    訴，最高法院97年台上字第892號判決參照。
參、原判決以「自訴人丙○○、甲○○指訴被告乙○○持第三人
    張哲融偽造的『緊急報案材料』加以行使的行使偽造私文書
    犯行，自訴人丙○○前曾以被告行使張哲融偽造的不實『緊
    急報案資料』，具狀向臺灣板橋地方法院檢察署告發，經臺
    灣板橋地方法院檢察署檢察官以91年度偵字第17975 號不起
    訴處分確定（原審54以下）；雖然當時自訴人丙○○主張『
    緊急報案資料』不實的理由僅張哲融已非捷特利公司總經理
    ，無權以公司總經理名義具名於『緊急報案材料』；於本案
    並另主張『緊急報案資料』其上捷特利公司公司章遭盜用；
    經查『緊急報案資料』並非偽造的事實，已經前述91年度偵
    字第17975 號不起訴處分確定。自訴人就曾經不起訴處分確
    定的實質上同一案件，再行自訴。」因認上訴人自訴不合法
    ，不經言詞辯論，而為不受理判決。經核並無違法、失當。
肆、自訴應委任代理人到場。前項代理人應選任律師充之。刑事
    訴訟法第37條明文規定。
    刑事訴訟法第329 條明定：檢察官於審判期日所得為的訴訟
    行為，於自訴程序，由自訴代理人為之。自訴人未委任代理
    人，法院應定期間以裁定命其委任代理人，逾期仍不委任者
    ，應諭知不受理判決。
    自訴人提起上訴，未選任律師為訴訟代理人，因本案上訴不
    合法，不經言詞辯論審理程序駁回上訴，故無須定期命補正
    訴訟代理人。
伍、上訴意旨略以：「裁判上一罪案件的一部分，經檢察官不起
    訴處分確定，即與其他部分不生裁判上一罪關係，其他部分
    ，即不受刑事訴訟法第323 條第1 項前段不得再行自訴的限
    制。原判決認為是裁判上一罪，卻逕為不受理判決力應有誤
    會。」等語。經查：
一、自訴意旨與自訴人前經臺灣板橋地方法院檢察署91年度偵字
    第17975 號不起訴處分記載的告發意旨，均以「被告乙○○
    持第三人張哲融偽造的『緊急報案材料』加以行使」為論據
    ，認為被告涉有行使偽造私文書犯行。
    自訴的犯罪事實指訴被告實行侵害行為的內容與已經偵查終
    結的訴訟客體的社會事實、訴的目的及侵害行為的內容同一
    ，屬於被告相同（乙○○）、犯罪事實相同（持第三人張哲
    融偽造的「緊急報案材料」加以行使）的實質上同一案件。
    刑事訴訟法第260 條規定，對於同一被告、同一犯罪事實，
    基於刑罰權單一、一事不再理原則，不得再行自訴。
二、自訴人前後兩訴屬於實質上同一案件，並無裁判上一罪關係
    ；原判決並未以裁判上一罪為理由，認定兩訴為同一案件。
    上訴意旨所述，顯有誤會。
陸、被告上訴雖已敘明上訴理由，經審酌，不足以影響原判決的
    認定。
    參酌前述最高法院判決意旨，應認被告上訴不合法。依刑事
    訴訟法第367 條、372 條，判決如主文。
中    華    民    國    98    年    5     月    25    日
                  刑事第六庭  審判長法  官  林堭儀
                                    法  官  吳淑惠
                                    法  官  郭豫珍
以上正本證明與原本無異。
如不服本判決，應於收受送達後10日內向本院提出上訴書狀，其
未敘述上訴之理由者並得於提起上訴後10日內向本院補提理由書
（均須按他造當事人之人數附繕本）「切勿逕送上級法院」。
                                    書記官  胡勤義
中    華    民    國    98    年    5     月    27    日


司法院資訊處製作；財團法人民間司法改革基金會備份。
